臺灣彰化地方法院刑事判決　　　　　　　95年度訴字第2139號
公　訴　人　臺灣彰化地方法院檢察署檢察官
被　　　告　甲○○
上列被告因誣告案件，經檢察官聲請簡易判決處刑（95年度偵字
第9107號），本院彰化簡易庭認不宜逕以簡易判決處刑（95年度
彰簡字第1008號），移由本院改依通常程序審理，並經本院合議
庭裁定由受命法官獨任進行簡式審判程序，茲判決如下：
    主  文
甲○○意圖他人受刑事處分，向該管公務員誣告，處有期徒刑肆
月。
    犯罪事實
一、甲○○明知王昶清（業經檢察官另為不起訴處分確定）並無
    侵占犯行，竟基於使王昶清受刑事追訴之意圖，於民國95年
    2 月20日具狀向臺灣彰化地方法院檢察署公務員誣告指稱：
    王昶清分別於(一)94年10月11日，以甲○○名義，將甲○○所
    有車牌號碼1111—LN號自用小客車，持向設於彰化縣花壇鄉
    ○○路○段365 號「中臺汽車借款」當舖質借，典當得款新
    臺幣（下同）78,000元，並將典當所得侵占入己；(二)持甲○
    ○所有之臺北富邦商業銀行及華僑銀行信用卡，於【附表一
    】所示時間，前往設於彰化市○○路226 號「大慶輪胎店」
    ，以甲○○名義刷卡消費150,000 元；(三)【附表二】所示時
    、地之銀行等附設之自動櫃員機，以甲○○名義預借現金，
    合計達220,000 元云云，嗣因該案經臺灣彰化地方法院檢察
    署檢察官調閱前開銀行監視錄影畫面資料及對帳單，以95年
    度偵字第7259號為不起訴處分後，始查悉上情。
二、案經臺灣彰化地方法院檢察署檢察官自動檢舉偵查後，聲請
    以簡易判決處刑，本院認不宜以簡易判決處刑，改依通常程
    序審理。
    理  由
一、本案被告甲○○所犯係死刑、無期徒刑、最輕本刑為3 年以
    上有期徒刑以外之罪，其於準備程序就前揭被訴事實為有罪
    之陳述，經受命法官告知簡式審判程序之旨，並聽取其與公
    訴人之意見後，本院認無不得或不宜改依簡式審判程序進行
    之處，爰依刑事訴訟法第273 條之1 第1 項、第284 條之1
    ，裁定本案由受命法官獨任進行簡式審判程序，合先敘明。
二、上開犯罪事實，業據被告甲○○於偵訊及本院審理中均坦承
    不諱，並有證人黃明哲於偵訊中具結證述（參見臺灣彰化地
    方法院檢察署95年度他字第491 號偵查卷宗第77頁至第78頁
    ）屬實，復有被告所提出之刑事告訴狀1 份、臺北富邦銀行
    信用卡消費明細及帳單、中國信託10月份金卡消費明細暨收
    費收執表、華僑銀行信用卡消費明細表、華南銀行貸還款交
    易明細表、國泰世華銀行存摺存款交易查詢、國泰世華商業
    銀行彰化分行95年3 月31日（95）國世銀彰字第29號函、華
    僑銀行信用卡服務部95年4 月12日（95）僑銀信卡字第087
    號函及其附件即消費簽帳單2 紙及店家基本資料1 紙、臺北
    富邦商業銀行信用卡總處95年4 月18日北富信卡字第0432號
    函、華南商業銀總行95年4 月25日（95）個運字第04540 號
    函、財團法人聯合信用卡處理中心95年5 月8 日（95）聯卡
    會字第163 號函及其附表暨簽帳單影本2 紙、提款機監視錄
    影畫面翻拍照片10張及當票影本1 張（參見同上偵查卷宗第
    2 頁至第13頁、第47頁至第49頁、第53頁至第55頁、第66頁
    至第75頁）附卷為憑，是被告上開之自白，核與事實相符，
    足以採信。本案事證明確，被告上開犯行洵堪認定。
三、核被告所為，係犯刑法第169 條第1 項之意圖他人受刑事處
    分，向該管公務員誣告之罪。按犯誣告之罪，於所誣告之案
    件裁判確定前自白者，減輕或免除其刑，刑法第172 條定有
    明文，上訴人既在原審自白其告訴某甲等強借及搶奪行為為
    虛偽，縱其自白當時某甲等之搶奪案件業經檢察官不起訴處
    分確定，但處分確定究與裁判確定不同，是其自白仍不得謂
    非在所誣告之案件裁判確定以前，按照前開說明，自應予減
    輕或免除其刑（最高法院31年上字第2211號判例要旨參照）
    。是本案被告於檢察官就案外人王昶清被訴侵占案件於95年
    8 月11日為不起訴處分後之95年9 月25日偵查時，向檢察事
    務官自白前揭實情，此有該期日之訊問筆錄1 份（參見臺灣
    彰化地方法院檢察署95年度他字第1757號偵查卷宗第7 頁至
    第8 頁）在卷可憑，應依刑法第172 條規定減輕其刑。爰審
    酌被告誣指他人涉案，徒使他人遭受刑事訴追，並浪費有限
    之司法調查資源，本應嚴責，惟考量被告犯後坦承犯行，顯
    仍知所悔悟等一切情狀，判處如主文所示之刑。因被告所涉
    犯誣告罪，其最重本刑為7 年以下有期徒刑，與刑法第41條
    第1 項前段之得易科罰金之構成要件不符，是依法不為易科
    罰金之諭知，附此敘明。
據上論斷，應依刑事訴訟法第452 條、第273 條之1 第1 項、第
299 條第1 項前段，刑法第169 條第1 項、第172 條，判決如主
文。
本案經檢察官吳芙如到庭執行職務。
中　　華　　民　　國　　96　　年　　1 　　月　　31　　日
                  刑事第八庭          法　官    唐中興
以上正本證明與原本無異。
如不服本判決，應於判決送達後十日內向本院提出上訴狀 (須附
繕本 )。
告訴人或被害人對於判決如有不服具備理由請求檢察官上訴者，
其上訴期間之計算係以檢察官收受判決正本之日期為準。
中　　華　　民　　國　　96　　年　　2　　月　 　5　　日
                                      書記官    施惠卿
附錄本案判決論罪科刑法條：
中華民國刑法第169 條
意圖他人受刑事或懲戒處分，向該管公務員誣告者，處7 年以下
有期徒刑。
意圖他人受刑事或懲戒處分，而偽造、變造證據，或使用偽造、
變造之證據者，亦同。
【附表一】：時間：民國；金額單位：新臺幣
 ┌─────┬─────┬─────┬────────┐
 │消費日    │消費金額  │商店名稱  │發卡銀行名稱    │
 ├─────┼─────┼─────┼────────┤
 │94年10月11│40,000元  │大慶輪胎  │臺北富邦商業銀行│
 │日        │          │（設彰化縣│                │
 │（起訴書誤│          │彰化市中央│                │
 │載為11月10│          │路226號） │                │
 │日）      │          │          │                │
 ├─────┼─────┼─────┼────────┤
 │94年10月11│30,000元  │同上      │同上            │
 │日        │          │          │                │
 │（起訴書誤│          │          │                │
 │載為11月10│          │          │                │
 │日）      │          │          │                │
 │          │          │          │                │
 │          │          │          │                │
 ├─────┼─────┼─────┼────────┤
 │94年10月25│50,000元  │同上      │華僑商業銀行    │
 │日        │          │          │                │
 │          │          │          │                │
 │          │          │          │                │
 │          │          │          │                │
 ├─────┼─────┼─────┼────────┤
 │94年10月25│30,000元  │同上      │同上            │
 │日        │          │          │                │
 │          │          │          │                │
 ├─────┼─────┼─────┼────────┤
 │合計      │150,000元 │          │                │
 └─────┴─────┴─────┴────────┘
【附表二】：時間：民國；金額單位：新臺幣
 ┌────┬──────┬─────┬─────────┐
 │時間    │借款金額    │借款銀行名│清償借款之情形    │
 │        │            │稱        │                  │
 ├────┼──────┼─────┼─────────┤
 │94年9月 │30,000元  │國泰世華商│94年10月5 日及94年│
 │19日    │20,000元  │業銀行彰化│11月2 日繳息2 次，│
 │        │            │分行      │繳息方式及地點：國│
 │        │            │          │泰世華商業銀行彰化│
 │        │            │          │分行提款機。      │
 ├────┼──────┼─────┼─────────┤
 │94年10月│30,000元    │華南商業銀│94年11月1 日及94年│
 │5 日    │            │行彰化分行│12月13日分別清償借│
 │        │            │          │款3,000 元；另於95│
 │        │            │          │年1 月19日臨櫃繳款│
 ├────┼──────┼─────┤58元。            │
 │94年10月│20,000元    │華南商業銀│                  │
 │11日    │            │行彰化分行│                  │
 │        │            │          │                  │
 ├────┼──────┼─────┼─────────┤
 │94年10月│20,000元    │臺北富邦商│                  │
 │11日    │            │業銀行彰化│                  │
 │        │            │分行（設彰│                  │
 │        │            │化縣彰化市│                  │
 │        │            │中山路2 段│                  │
 │        │            │349號1樓）│                  │
 ├────┼──────┼─────┼─────────┤
 │94年10月│20,000元  │中國信託商│                  │
 │11日    │20,000元  │業銀行彰化│                  │
 │        │20,000元  │分行      │                  │
 │        │20,000元  │          │                  │
 │        │20,000元  │          │                  │
 ├────┼──────┼─────┼─────────┤
 │合計    │220,000元   │          │                  │
 └────┴──────┴─────┴─────────┘
